【裁判字號】    99,台上,6892
【裁判日期】    991104
【裁判案由】    違反毒品危害防制條例
【裁判全文】
最高法院刑事判決            九十九年度台上字第六八九二號
上  訴  人  甲○○
選任辯護人  吳紹貴律師
            蘇志淵律師
上列上訴人因違反毒品危害防制條例案件，不服台灣高等法院台
中分院中華民國九十九年八月十九日第二審判決（九十九年度上
訴字第一四六號，起訴案號：台灣台中地方法院檢察署九十八年
度偵字第一五四四三號），提起上訴，本院判決如下：
    主  文
上訴駁回。
    理  由
按刑事訴訟法第三百七十七條規定，上訴於第三審法院，非以判
決違背法令為理由，不得為之。是提起第三審上訴，應以原判決
違背法令為理由，係屬法定要件。如果上訴理由書狀並未依據卷
內訴訟資料，具體指摘原判決不適用何種法則或如何適用不當，
或所指摘原判決違法情事，顯與法律規定得為第三審上訴理由之
違法情形，不相適合時，均應認其上訴為違背法律上之程式，予
以駁回。本件原審審理結果，認為上訴人甲○○轉讓第一級毒品
海洛因予黃基政，及基於營利之意圖，販賣毒品海洛因予劉玉琪
二次，販賣第二級毒品甲基安非他命予劉俊松一次、陳永錫二次
供為施用等犯行明確，因而撤銷第一審科刑之判決，改判仍論處
上訴人犯如原判決附表（下稱附表）編號一至六所示六罪刑（均
累犯，主刑定應執行有期徒刑十八年），已詳其調查、取捨證
據之結果及憑以認定各該犯罪事實之心證理由，並就上訴人否認
犯行之供詞及所辯各語認非可採，予以論述；又本於證據取捨之
職權行使，針對證人呂志信所證：已不記得上訴人、張櫻鐘與劉
玉琪有無於民國九十八年四月十八日到過其住處，及證人張櫻鐘
證述係伊一人販賣甲基安非他命予劉俊松之說詞，何以不足採信
之理由，復已論述明白；所為論斷說明，與卷內訴訟資料悉無不
合，並不違背經驗與論理法則，自不容任意指摘。查非法轉讓或
販賣毒品供人施用者，均係行為人基於移轉所有權之意思，將自
己原所持有之毒品標的物予以處分交付相對人，所不同者，在於
轉讓是無償交付，販賣則為有償交付，故毒品之交付行為，在評
價上乃屬轉讓與販賣毒品罪犯罪構成要件之行為，而非幫助他人
施用。至於行為人對於相對人繼而持以施用之行為，為免過度評
價，自不再論以施用毒品罪之幫助犯。依原判決確認之事實，上
訴人既係無償交付毒品海洛因予黃基政施用，及分別有償交付毒
品海洛因、甲基安非他命供劉玉琪與劉俊松等人施用，則原判決
據以論處其轉讓第一級毒品及販賣第一級毒品、第二級毒品等罪
刑，即無違誤。而上訴人就附表編號二至六之犯行，既屬有對價
之行為，原判決據此說明其有營利之意圖，亦無不合，另上訴人
與張櫻鐘對於附表編號二至四之犯行，因互有犯意聯絡，則不論
由何人負責交付毒品之行為，均無礙於上訴人應成立共同正犯之
認定。上訴意旨略謂，其無營利之意圖，應僅成立施用毒品、販
賣毒品等罪之幫助犯云云，即不無誤會，而非適法之第三審上訴
理由。另犯毒品危害防制條例第四條之販賣毒品案件，未扣案之
被告所有，供犯罪所用之現行貨幣以外之財物，依同條例第十九
條第一項規定宣告沒收之，如全部或一部不能沒收時，除諭知「
追徵其價額」以外，應否同時諭知「或以其財產抵償之」，本院
最近見解，雖採毋庸諭知「或以其財產抵償之」，但如判決主文
有同時諭知之情形者，因仍無礙於將來沒收之執行，基於「無害
違誤」之審查原則，自不得執以資為第三審之合法上訴理由。附
表編號二至四就未扣案之0000000000號行動電話，雖存有上開同
時諭知之微疵，惟既與沒收之執行不生影響，依上說明，則上訴
人執此所為之指摘，即難謂為適法。又數罪併罰之定其應執行之
刑，係出於審判經濟之原則，並非予以犯罪行為人不當之利益，
既屬於法院自由裁量之範圍，如無裁量權濫用之情形，即不得指
為違法。本件上訴人所犯六罪，合併其總宣告刑為有期徒刑五十
七年六月，原判決定其應執行有期徒刑十八年，核無濫用裁量權
之可言。上訴人徒憑己見，泛稱所定執行之刑過重云云，亦非合
法。而其他上訴意旨係置原判決所為明白論斷於不顧，仍持憑已
為原判決指駁之陳詞再事爭辯，或對於事實審法院取捨證據與自
由判斷證據證明力之職權行使，徒以自己之說詞，任意指為違法
，或單純為事實上枝節性之爭辯，要與法律規定得為第三審上訴
理由之違法情形，不相適合。其上訴違背法律上之程式，應予駁
回。
據上論結，應依刑事訴訟法第三百九十五條前段，判決如主文。
中    華    民    國  九十九  年   十一   月    四    日
                      最高法院刑事第十三庭
                          審判長法官  賴  忠  星  
                                法官  呂  丹  玉  
                                法官  吳      燦  
                                法官  蔡  名  曜  
                                法官  葉  麗  霞  
本件正本證明與原本無異
                                      書  記  官  
中    華    民    國  九十九  年   十一   月    八    日
                                                      Q

司法院資訊處製作；財團法人民間司法改革基金會備份。
